【裁判字號】    99,訴,489
【裁判日期】    990322
【裁判案由】    毒品危害防制條例
【裁判全文】
臺灣板橋地方法院刑事判決               99年度訴字第489號
公  訴  人  臺灣板橋地方法院檢察署檢察官
被      告  甲○○
上列被告因違反毒品危害防制條例案件，經檢察官提起公訴（99
年度毒偵字第622 號），因被告於本院準備程序中就被訴事實為
有罪之陳述，經合議庭評議後，裁定由受命法官獨任進行簡式審
判程式，判決如下：
    主  文
甲○○施用第一級毒品，累犯，處有期徒刑捌月，扣案第一級毒
品海洛因壹小包（驗餘淨重零點零壹貳捌公克及含微量海洛因之
包裝袋壹個）沒收銷燬，扣案之已使用之注射針筒及未使用之注
射針筒各壹支均沒收。
    事  實
一、甲○○前曾於民國88年間因施用毒品案件，經本院以88年度
    毒聲字第3522號裁定送勒戒處所觀察、勒戒，經觀察、勒戒
    後，認有繼續施用毒品傾向，再經本院以88年度毒聲字第39
    06號裁定令入戒治處所施以強制戒治1 年，嗣經本院以89年
    度毒聲字第1446號裁定停止戒治，所餘戒治期間付保護管束
    ，於89年12月22日保護管束期滿，並經臺灣板橋地方法院檢
    察署於90年1 月5 日以90年度戒毒偵字第35號為不起訴處分
    確定；於92年間，因施用毒品案件，經本院以92年度毒聲字
    第2576號裁定令入戒治處所施以強制戒治1 年，並經臺灣板
    橋地方法院檢察署檢察官起訴，經本院以92年度訴字第2178
    號判處有期徒刑1 年4 月，其上訴臺灣高等法院，嗣經臺灣
    高等法院以93年度上訴字第249 號駁回上訴確定；於93年間
    ，因施用毒品案件，經本院以93年度訴字第884 號判處有期
    徒刑1 年7 月確定；上開2 罪，經定應執行刑為有期徒刑2
    年9 月，其於93年6 月22日入監服刑，嗣於95年5 月25日假
    釋出監；其於假釋期間，復於95年間，因施用毒品案件，經
    本院以95年度訴字第2285號判處有期徒刑10月確定，另因施
    用毒品案件，經本院以95年度訴字第2853號判處有期徒刑1
    年4 月、8 月，並定應執行刑為有期徒刑1 年10月確定，上
    開各罪，經本院以96年度聲減字第5547號裁定減刑，並就臺
    灣高等法院93年度上訴字第249 號及本院93年度訴字第884
    號部分，定應執行刑為有期徒刑1 年4 月，且就本院95年度
    訴字第2285號及95年度訴字第2853號部分，定應執行刑為有
    期徒刑1 年4 月確定；於96年間，因施用毒品案件，經本院
    以96年度訴字第896 號判處有期徒刑10月，減為有期徒刑5
    月確定，另因施用毒品案件，經本院以96年度訴字第4369號
    判處有期徒刑10月，減為有期徒刑5 月確定，前述95年度訴
    字第2285號、95年度訴字第2853號、96年度訴字第896 號及
    96年度訴字第4369號判處之各罪，經本院以97年度聲字第11
    63號裁定定其應執行刑為有期徒刑2 年，上開各罪接續執行
    ，經本院以98年度聲字第613 號裁定假釋中付保護管束，於
    98年3 月26日因縮短刑期假釋出監，嗣於98年5 月30日保護
    管束期滿未經撤銷假釋，視為執行完畢。詎竟仍未戒除毒癮
    ，仍基於施用第一級毒品之犯意，於99年1 月5 日晚上10時
    許，在其位於臺北縣板橋市○○路○ 段文和巷77之1 號之住
    處內，以針筒注射之方式，施用第一級毒品海洛因1 次。嗣
    於同日下午1 時30分許，為警在上址查獲，並扣得海洛因1
    小包（淨重0.0150公克，取樣0.0022公克鑑定用罄，驗餘淨
    重0.0128公克及含微量海洛因之包裝袋1 個）、已使用之注
    射針筒及未使用之注射針筒各1 支（起訴書誤載為注射針筒
    1 支），且經採集其尿液送驗均呈海洛因代謝物嗎啡類陽性
    反應，始查悉上情。
二、臺北縣政府警察局板橋分局報請臺灣板橋地方法院檢察署檢
    察官偵查起訴。
    理  由
一、按除被告所犯為死刑、無期徒刑、最輕本刑為三年以上有期
    徒刑之罪或高等法院管轄第一審案件者外，於第一次審判期
    日前之準備程序進行中，被告先就被訴事實為有罪之陳述時
    ，審判長得告知被告簡式審判程序之旨，並聽取當事人、代
    理人、辯護人及輔佐人之意見後，裁定進行簡式審判程序，
    刑事訴訟法第273 條之1 第1 項定有明文。經核本件被告甲
    ○○所犯係死刑、無期徒刑、最輕本刑為三年以上有期徒刑
    以外之罪，其於準備程序中就被訴之事實為有罪陳述，經法
    官告知簡式審判程序之旨，並聽取公訴人、被告之意見後，
    本院爰依首揭規定，合議裁定由受命法官獨任進行簡式審判
    程序，合先敘明。
二、上開犯罪事實，業據被告甲○○於警詢、偵查及本院審理中
    自白不諱，並有為警查獲之第一級毒品海洛因1 小包（淨重
    0.0150公克，取樣0.0022公克鑑定用罄，驗餘淨重0.0128公
    克及含微量海洛因之包裝袋1 個）及已使用之注射針筒及未
    使用之注射針筒各1 支扣案可證，復有扣案第一級毒品海洛
    因1 小包及未使用之注射針筒1 支之查獲照片5 張附卷可參
    。又被告經警查獲後，於99年1 月6 日，在臺北縣政府警察
    局板橋分局大觀派出所採尿液，經送臺灣檢驗科技股份有限
    公司以酵素免疫分析法初驗及氣相層析質譜儀複驗，均呈鴉
    片類陽性反應，此有臺灣檢驗科技股份有限公司濫用藥物尿
    液檢驗報告1 紙在卷可稽。再者，上開扣案之白色粉末1 小
    包（淨重0.0150公克，取樣0.0022公克鑑定用罄，驗餘淨重
    0.0128公克）經送請交通部民用航空局航空醫務中心鑑定結
    果，該白色粉末1 小包含第一級毒品海洛因成分，亦有交通
    部民用航空局航空醫務中心鑑定書1 紙在卷可按。綜上所述
    ，足認被告自白與事實相符，本件事證明確，被告犯行，洵
    堪認定。
三、按觀察、勒戒或強制戒治執行完畢釋放後，5 年內再犯施用
    第一、二級毒品之罪者，檢察官應依法追訴，毒品危害防制
    條例第23條第2 項定有明文。本案被告曾接受觀察勒戒、強
    制戒治，其本案犯罪時間距離該次強制戒治執行完畢日（即
    89年12月22日）雖已逾5 年，惟按「施用第一、二級毒品為
    犯罪行為，毒品危害防制條例第10條第1 項及第2 項各定有
    處罰明文。故施用該毒品者，依前揭規定本應科以刑罰，惟
    基於施用毒品之人，兼有病患屬性，乃於刑事政策上對合於
    一定條件之施用者，依同條例第20條、第23條之規定，施以
    觀察、勒戒及強制戒治之治療，期以保安處分替代刑罰，戒
    斷其身、心癮。嗣因其程序過於繁雜，上揭條例於92年7 月
    9 日修正公布，自93年1 月9 日施行，將該第20條、第23條
    之保安處分程序，單純區分為『初犯』、『5 年內再犯』及
    『5 年後再犯』3 種；依其立法理由之說明：『初犯』，經
    觀察、勒戒或強制戒治後，應為不起訴處分或不付審理之裁
    定；經觀察、勒戒或強制戒治執行完畢釋放後，『5 年內再
    犯』者，因其再犯率甚高，原實施之觀察、勒戒及強制戒治
    既已無法收其實效，爰依法追訴或裁定交付審理。至於經觀
    察、勒戒或強制戒治執行完畢釋放後，『5 年後再犯』者，
    前所實施之觀察、勒戒或強制戒治已足以遮斷其施用毒品之
    毒癮，為期自新及協助其斷除毒癮，仍適用『初犯』規定，
    先經觀察、勒戒或強制戒治之程序。從而依修正後之規定，
    僅限於『初犯』及『5 年後再犯』二種情形，始應先經觀察
    、勒戒或強制戒治程序，不能逕行起訴，亦即設為施用毒品
    罪起訴條件之限制。但倘被告於5 年內已再犯，經依法再為
    保安處分或追訴處罰者，縱其第3 次（或第3 次以上）施用
    毒品之時間，在初犯之保安處分執行完畢釋放5 年以後，即
    非屬『5 年後再犯』之情形，且因前有『5 年內再犯』情形
    ，顯見其再犯率甚高，原實施之保安處分無法收其實效，毋
    庸仍予寬典處遇，而應依該條例第10條逕予刑罰制裁。至於
    第3 次（或第3 次以上）施用毒品之時間，是否宜有期間限
    制？以多久為適宜？則分屬刑事政策、專門醫學之範圍，非
    審判機關所能決定，有待循立法途徑解決（修正前肅清煙毒
    條例第9 條第7 項規定施用毒品斷癮後，三犯者，處死刑或
    無期徒刑，即本此旨），此為本院最新之統一見解」（最高
    法院98年度台非字第128 號判決參照）。查被告於89年12月
    22日強制戒治執行完畢後5 年內之於92年間，因施用毒品案
    件，經本院以92年度毒聲字第2576號裁定令入戒治處所施以
    強制戒治1 年，並經臺灣板橋地方法院檢察署檢察官起訴，
    經本院以92年度訴字第2178號判處有期徒刑1 年4 月，其上
    訴臺灣高等法院，嗣經臺灣高等法院以93年度上訴字第249
    號駁回上訴確定；於93年間，因施用毒品案件，經本院以93
    年度訴字第884 號判處有期徒刑1 年7 月確定；復於95年間
    ，因施用毒品案件，經本院以95年度訴字第2285號判處有期
    徒刑10月確定，另因施用毒品案件，經本院以95年度訴字第
    2853號判處有期徒刑1 年4 月、8 月，並定應執行刑為有期
    徒刑1 年10月確定；於96年間，因施用毒品案件，經本院以
    96年度訴字第896 號判處有期徒刑10月，減為有期徒刑5 月
    確定，另因施用毒品案件，經本院以96年度訴字第4369號判
    處有期徒刑10月，減為有期徒刑5 月確定，有臺灣高等法院
    被告前案紀錄表附卷足參，其既已於強制戒治執行完畢釋放
    後5 年內，再犯前揭施用毒品罪，則檢察官對其提起公訴，
    即屬合法。
三、核被告甲○○所為，係違反毒品危害防制條例第10條第1 項
    之施用第一級毒品罪。其施用第一級毒品前後，持有第一級
    毒品之低度行為，為施用之高度行為所吸收，不另論罪。被
    告前有如事實欄所述之犯罪科刑及執行情形，此有臺灣高等
    法院被告前案紀錄表1 份在卷可稽，其於有期徒刑執行完畢
    後，5 年以內再故意犯本罪，應依刑法第47條第1 項規定論
    以累犯，並加重其刑。爰審酌被告有如事實欄所述之施用毒
    品前科紀錄，經觀察勒戒、強制戒治執行完畢，並經判刑執
    行完畢，仍無法戒絕毒癮，再次漠視法令禁制而犯本罪，惟
    其施用毒品所生危害，實以自戕身心健康為主，對於他人生
    命、身體、財產等法益，尚無明顯而重大之實害，兼衡其犯
    罪後坦承犯行之態度等一切情狀，量處如主文所示之刑。又
    扣案之第一級毒品海洛因1 包（淨重0.0150公克，取樣0.00
    22公克鑑定用罄，驗餘淨重0.0128公克），係被告被當場查
    獲之第一級毒品；又鑑定機關於鑑定時，雖將毒品與包裝分
    別秤重，然依鑑定機關之海洛因毒品純度定量分析鑑驗標準
    作業程序，係將包裝內之白色粉末（海洛因）取出裝於該局
    毒品檢驗用袋中進行海洛因純度定量分析，包裝則呈空袋形
    狀，但仍留有極微量白色粉末（海洛因）殘渣於塑膠袋中等
    情，則該包裝均並未與毒品完全析離；就本件毒品與包裝，
    均應依毒品危害防制條例第18條第1 項前段規定，諭知沒收
    銷燬之，又鑑定時經取樣鑑驗耗用之毒品，因已不存在，不
    得宣告沒收，一併敘明。至扣案之已使用之注射針筒及未使
    用之注射針筒各1 支，均係被告所有並供其施用毒品海洛因
    所用之物，業據被告於本院審理中供述在卷，爰依刑法第38
    條第1 項第2 款規定宣告沒收。
據上論斷，應依刑事訴訟法第273 條之1 第1 項、第299 條第1
項前段，毒品危害防制條例第10條第1 條、第18條第1 項前段，
刑法第11條前段、第47條第1 項、第38條第1 項第2 款，判決如
主文。
本案經檢察官簡志祥到庭執行職務。
中    華    民    國    99    年    3     月    22    日
                  刑事第一庭    法  官  連雅婷
以上正本證明與原本無異
如不服本判決應於送達後10日內向本院提出上訴狀
                                書記官  郭晉良
中    華    民    國    99    年    3     月    22    日
附錄本案論罪科刑法條全文：
毒品危害防制條例第10條
施用第一級毒品者，處 6 月以上 5 年以下有期徒刑。

司法院資訊處製作；財團法人民間司法改革基金會備份。
